【裁判字號】    97,訴,67
【裁判日期】    970526
【裁判案由】    強盜
【裁判全文】
臺灣臺中地方法院刑事判決                97年度訴字第67號
公  訴  人  臺灣臺中地方法院檢察署檢察官
被      告  乙○○
                    現另案於臺灣臺中監獄執行中
選任辯護人  鄭志明律師
被      告  丁○○
                    現另案於臺灣臺中監獄執行中
選任辯護人  盧兆民律師
上列被告因強盜案件，經檢察官提起公訴（96年度偵字第17352
號、第17914號、第24707號），本院判決如下：
    主    文
乙○○、丁○○共同犯加重強盜罪，累犯，均處有期徒刑柒年拾
月。
    事    實
一、乙○○前因違反毒品危害防制條例案件，分別經判處有期徒
    刑10月及有期徒刑4月確定，應執行刑有期徒刑1年1月，於
    民國95年9月3日縮短刑期執行完畢。丁○○前因違反毒品危
    害防制條例第4條第5項幫助販賣毒品案件，經判處有期徒刑
    3年確定，復因違反毒品危害防制條例第10條第1項、第2項
    ，經判處有期徒刑10月及6月確定，應執行刑有期徒刑4 年
    ，於94年6月17日縮短刑期假釋出獄，刑期至95年3月8日屆
    滿以已執行論。乙○○、丁○○、白英郎（由檢察官通緝中
    ）與另1名不詳姓名年籍綽號「兄仔」之成年男子，基於意
    圖為自己不法所有之強盜犯意聯絡，結夥三人以上，於96年
    3 月17日21時30分許，由丁○○駕駛車牌號碼8H-3816號自
    小客車，搭載乙○○等人，至丙○○所經營位於臺中市○○
    區○○路2段270號「敬泰通信器材行」，丁○○在車上等待
    及把風，另白英郎及「兄仔」各攜帶客觀上足供兇器使用之
    開山刀乙把，乙○○與白英郎及「兄仔」一起進入「敬泰通
    信器材行」後，由白英郎持刀抵住丙○○，「兄仔」持刀抵
    住丙○○之友人甲○○，以強暴手段至使丙○○與甲○○均
    不能抗拒，乙○○再用膠帶綑綁甲○○的雙手及雙腳，並喝
    令甲○○交出身上財物，甲○○便自行拿出皮夾（內含有現
    金約新台幣 (下同)1 萬多元，證件）交予乙○○，其後，
    白英郎與乙○○遂押著丙○○四處搜刮財物，劫取丙○○所
    有之3支行動電話、現金2萬多元、古董錢幣、套幣、瑪瑙項
    鍊、玉手環2只等物，離去前並將監視錄影主機亦取走。得
    手後，乙○○、白英郎及「兄仔」等人，即坐上丁○○所駕
    之車輛離去。
二、案經臺中市警察局第六分局報請臺灣臺中地方法院檢察署檢
    察官偵查起訴。
    理    由
一、刑事訴訟法第159條之5規定，被告以外之人於審判外之陳述
    ，雖不符前四條之規定，而經當事人於審判程序同意作為證
    據，法院審酌該言詞陳述或書面陳述作成時之情況，認為適
    當者，亦得為證據。當事人、代理人或辯護人於法院調查證
    據時，知有第159條第1項不得為證據之情形，而未於言詞辯
    論終結前聲明異議者，視為有前項之同意。本案被害人丙○○、甲○○二人於警詢及偵查中之陳述，係被告以外之第三
    人之供述，二造及辯護人於本院調查證據時知悉為證人審判
    外之陳述，而未於言詞辯論終結前聲明異議，視為同意作為
    證據，且本院審酌前揭證人與被告二人均素不相識，其等僅
    係敘述被害經過，且其等指認被告乙○○曾到現場，亦與被
    告乙○○所供述相同，綜上所述其二人之證述並無不適當之
    情形，本院認為其二人前揭之陳述有證據能力。次查，被告
    乙○○於96年7月18日11時43分起至同日12時27分止之警詢
    筆錄，被告乙○○抗辯，當時伊毒癮發作，意志不很清楚，
    只想趕快結束等語，經本院勘驗該警詢時所錄製之光碟片結
    果，（勘驗光碟書寫第二次）：係警員先就乙○○施用毒品
    來源係向丁○○買受為偵訊，其後就其與丁○○共犯強盜案
    部分為偵訊，偵訊內容係一問一答，其內容與偵訊筆錄一樣
    ，偵訊過程，被告語調有舌頭音，惟仍可清楚聽出內容，期
    間於偵訊毒品部分，有二次離開座位，警員曾問被告還可以
    嗎？被告回答受不了，警察叫被告振作點，被告再回答一次
    受不了，6分20秒左右被告抬頭臉部看起來皺眉頭、張大嘴
    巴，仍能繼續回答問題，被告突然站起後往下離開畫面，另
    有多次嘆息聲，畫面偏高看不到被告，只有被告從座位上起
    立時才可以看到被告。其後的訊問過程中，被告有多次站立
    ，身體搖晃，語多不耐。（勘驗光碟寫第一次）：全部沒有
    聲音，訊問過程中，被告多次站起，身體晃動，有時坐下眼
    有閉目身體不動，有時坐下眼神呆滯等情，有勘驗筆錄在卷
    足稽，證人甲○○於偵查中亦供稱，該名歹徒好像毒癮發作
    等語，於本院審理中則供稱，在分局時候，伊看他的樣子好
    像不太正常，刑警問他話時，看到身體搖晃等語，參酌被告
    乙○○於96年7月26日亦因施用毒品案件，經提起公訴，有
    台灣高等法院被告前案紀錄表在卷足稽，顯見被告乙○○前
    開警詢筆錄之製作時，應係毒癮發作，自會影響其判斷能力
    ，其當時之精神狀態並不適合製作筆錄，應認為該筆錄被告
    乙○○之自白，係出於不正方法所取得，且衡情警員並無急
    迫情形，可等待至其正常時再製作筆錄，故本院認為該筆錄
    不得作為本案證據。
二、訊據被告乙○○固坦認有與白英郎及「阿兄」至「敬泰通信
    器材行」的事實，惟矢口否認有何強盜之犯行，辯稱：白英
    郎只是說要去處理債務問題，並不知要去強盜云云；被告丁○○固坦認有載乙○○等人到現場的事實，惟矢口否認有何
    犯行，辯稱：並不知道乙○○等人是要去強盜云云。然查：
(一)上開事實，業據證人即告訴人丙○○及甲○○於警詢、偵查
    及本院審理中陳述在卷。
(二)被告乙○○既自承進入「敬泰通信器材行」後，見到同案之
    白英郎持刀抵住丙○○，「兄仔」持刀抵住丙○○之友人甲○○，竟仍以用膠帶綑綁甲○○的雙手及雙腳，證人甲○○
    及丙○○並供稱，被告乙○○並喝令其交出身上財物，其便
    自行拿出皮夾交予乙○○，其後，白英郎與乙○○並押著丙○○四處搜刮財物等情，被告乙○○既未看到其他共犯有持
    何債權證明，且於其他共犯持刀押住被害人時，非但不停止
    其行動離去，更以膠帶綑綁甲○○的雙手及雙腳，其後並親
    自參與搜刮現場財物，顯見被告乙○○事前應知悉其等係基
    於不法所有意圖至案發現場強盜財物，而仍基於犯意聯絡參
    與犯行。
(三)被告丁○○於偵查中供述：「（96年3月17日晚上9時30 分
    許如何跟乙○○見面？）當天我是在清水家中，乙○○下午
    就打電話給我，問我晚上我要回臺中時，是否可以順便載他
    ，當時我就說好，乙○○晚上8點多左右有再打電話給我，
    跟我說他人在清水鎮田寮里祝福加油站叫我過去載他．．我
    到了現場乙○○先過來跟我講話，於是我就跟乙○○爭吵起
    來，因為我本來只載乙○○1人，但是又多了2個人．．」等
    語（第17352號偵查卷第124頁、第125頁），然被告乙○○
    於偵查中供稱：「．．當天是下午六、七點在清水鎮祝福加
    油站碰到白英郎跟他的朋友『兄仔』，當天我是騎機車到祝
    福加油站，白英郎跟『兄仔』二人是走路過去祝福加油站，
    問我有無車子，叫我載他們去市內，我跟他們說沒有車，但
    是我有跟他們說要幫他們借車，於是我就用我的手機0952
    ．．打丁○○的電話，問他有沒有車，剛好丁○○跟他女朋
    友住在臺中市區，當時人正好在清水，所以我打電話叫他順
    便載我們過去臺中市區，於是丁○○就開車去加油站附近載
    我們．．」等語（第17352號偵查卷第102頁、第103 頁），
    亦即被告乙○○係與白英郎及綽號「兄仔」碰面後，始打電
    話予丁○○，要求丁○○至祝福加油站載其等到臺中市，且
    被告丁○○應知悉是要載乙○○、白英郎及「兄仔」等人至
    臺中市，與被告乙○○上開所述，已有不符。況白英郎及綽
    號「兄仔」2人當天分持長約60公分的開山刀，業據證人甲○○及丙○○二人供明在卷，且案發時間係96年3月17日，
    已係初春，天氣不會太冷，被告丁○○偵查中自承「當天是
    穿短袖長褲」，即證人丙○○於本院審理中供稱，他們穿薄
    夾克，亦即白英郎與綽號「兄仔」不至於穿厚重外套之情下
    ，其等2人持長且銳利之開山刀坐上被告丁○○的車輛，被
    告丁○○豈有不知之理？而被告乙○○與白英郎、「兄仔」
    除搜刮財物之外，尚搶走「敬泰通信器材行」之監視錄影主
    機，其等返回被告丁○○車上時，平白多了監視錄影主機，
    被告丁○○竟絲毫未起疑心？另依被告丁○○警詢中所供其
    係欲返回台中，順道搭載被告乙○○等人，惟其他共犯下車
    前竟拿了一萬元多元給被告丁○○，已超出一般由台中縣清
    水鎮至台中市搭車行情甚多，何況係友人間搭便車，且一般
    犯罪，尤其犯強盜之重罪，均會尋找有犯意聯絡之人共同為
    之，以免事後參與之人不知事態之嚴重而隨意漏落犯罪情形
    。綜上所述，被告丁○○對於駕車載被告乙○○等人至現場
    係強取財物乙節，自有認知。
(五)綜上，被告2人所辯，均屬臨訟卸責之詞，殊無足採，其等
    犯行應堪認定。
二、一般而言開山刀之刀鋒銳利，客觀上足以威脅人之身體、生
    命之安全，係刑法分則所稱之兇器，核被告乙○○與丁○○
    所為，均係犯刑法第330條第1項之結夥三人以上攜帶兇品強
    盜罪，被告2人，與白英郎及綽號「兄仔」男子，就上開犯
    行間，有犯意之聯絡及行為之分擔，均為共同正犯。被告等
    人以一行為致被害人二人受到犯罪，係一行為犯二罪名，為
    想像競合犯，依刑法第55條規定從一重之對被害人丙○○部
    分強盜罪處斷，被告2人均曾如事實欄所示之時間受有期徒
    刑之執行完畢，有台灣高等法院被告前案紀錄表在卷足稽，
    5年內故意再犯本件有期徒刑以上之罪，均為累犯，依刑法
    第47條第1項規定，加重其刑。爰審酌被告二人素行不佳，
    均有犯罪前科，有前揭紀錄表足稽，且多人持開山刀強盜，
    所犯情節重大，犯後仍飾詞狡卸，惟未對被害人造成身體之
    傷害，及所取得財物價值等情，分別量處被告二人如主文所
    示之刑，公訴人起訴請求判處被告2人各有期徒刑15年，尚
    嫌過重，附此敘明，被告等人持刀犯罪之刀械，未扣案，為
    免將來執行困擾，不予沒收。
三、據上論斷，應依刑事訴訟法第二百九十九條第一項前段，刑
    法第二十八條、第三百三十條第一項、第五十五條、第四十
    七條第一項，判決如主文。
中    華    民    國    97    年    5     月    26    日
                  刑事第四庭    審判長法  官  林宜民
                                      法  官  許惠瑜
                                      法  官  林清鈞
上正本證明與原本無異。
如不服本判決，應於收受送達後10日內向本院提出上訴書狀（應
敘述具體理由並附繕本）。
上訴書狀如未敘述理由，應於上訴期間屆滿後20日內補提理由書
於本院。
                                書記官  陳貴卿
中    華    民    國    97    年    5     月    26    日
附錄論罪科刑法條
中華民國刑法第330條第1項
犯強盜罪而有第 321 條第 1 項各款情形之一者，處 7 年以上有
期徒刑。


司法院資訊處製作；財團法人民間司法改革基金會備份。
